【裁判字號】    98,交聲,1162
【裁判日期】    990111
【裁判案由】    違反道路交通管理處罰條例聲明異議
【裁判全文】
臺灣桃園地方法院交通事件裁定        98年度交聲字第1162號
原處分機關  交通部公路總局新竹區監理所桃園監理站
異  議  人
即受處分人  甲○○
上列異議人即受處分人因違反道路交通管理處罰條例案件，對於
交通部公路總局新竹區監理所桃園監理站民國98年4 月1 日所為
之處分（原處分案號：桃監裁罰字第裁52-DB0000000號），聲明
異議，本院裁定如下：
    主  文
原處分撤銷。
甲○○不罰。
    理  由
一、原處分意旨略以：本件異議人即受處分人（以下稱異議人）
    甲○○於民國97年3 月13日下午4 時35分許，駕駛車牌號碼
    320-NH號營業一般小客車，行經桃園縣桃園市○○路與民有
    三街口（下稱系爭路口）因闖紅燈，經桃園縣政府警察局桃
    園分局同安派出所員警當場攔停，以異議人有闖紅燈之違規
    情事，掣發桃警局交字第DB-0000000號通知單予以舉發，嗣
    因異議人陳述不服意見，經原處分機關調查後，認異議人上
    開違規行為明確，於98年4 月1 日以桃監裁罰字第裁
    52-DB0000000號裁決書，以異議人違反道路交通管理處罰條
    例第53第1 項之規定，裁處罰鍰新臺幣（下同）2,700 元，
    並依同條例第63條記違規點數3 點等語。
二、聲明異議意旨略以：異議人固不否認有於98年3 月13日下午
    4 時35分許，駕駛營業一般小客車行經系爭路口之事實，惟
    以伊當時通過系爭路口時號誌顯示係綠燈，亦非燈號交換之
    時，且伊為計程車職業駕駛，對於系爭路口經常有警員值勤
    取締闖紅燈一事很清楚，不可能有違規闖紅燈之情形，爰依
    法聲明異議等語。
三、按汽車駕駛人，行經有燈光號誌管制之交岔路口闖紅燈者，
    處新臺幣1,800 元以上5,400 元以下罰鍰，道路交通管理處
    罰條例第53條第1 項定有明文。又汽車駕駛人有同法第53條
    情形之一者，除依原條款處罰鍰外，並予記違規點數3 點，
    此亦為同法第63條第1 項第3 款所明定。次按法院受理交通
    事件，準用刑事訴訟法之規定，道路交通管理處罰條例第89
    條前段定有明文。又按犯罪事實應依證據認定之，無證據不
    得推定其犯罪事實，刑事訴訟法第154 條第2 項定有明文。
    又認定不利於被告之事實，須依積極證據，苟積極證據不足
    為不利於被告事實之認定時，即應為有利於被告之認定，更
    不必有何有利之證據；且事實之認定，應憑證據，如未能發
    現相當證據，或證據不足以證明，自不能以推測或擬制之方
    法，以為裁判基礎；而認定犯罪事實所憑證據，雖不以直接
    證據為限，間接證據亦包括在內；然而無論直接或間接證據
    ，其為訴訟上之證明，須於通常一般之人均不致有所懷疑，
    而得確信其為真實之程度者，始得據為有罪之認定，若其關
    於被告是否犯罪之證明未能達此程度，而有合理性懷疑之存
    在，致使無從形成有罪之確信，根據「罪證有疑，利於被告
    」之證據法則，即不得遽為不利被告之認定，最高法院30年
    上字第816 號、40年台上字第86號及76年台上字第4986號判
    例要旨可資參照。準此，法院於審理違反道路交通管理處罰
    條例案件時，如就原處分機關所認定之違規事實仍有合理之
    懷疑者，即應對異議人為有利之認定。
四、經查：
  (一)本件異議人甲○○有於98年3 月13日下午4 時35分許，駕駛
    車牌號碼320-NH號營業一般小客車，行經桃園縣桃園市○○
    路與民有三街口，因闖紅燈，經桃園縣政府警察局桃園分局
    同安派出所員警當場攔停舉發，雖經異議人不服舉發到案陳
    述意見，原處分機關仍以異議人有駕車行經有燈光號誌管制
    之交岔路口闖紅燈之違規行為，依道路交通管理處罰條例第
    53條第1 項之規定，裁處異議人罰鍰2,700 元，並依同條例
    第63條記違規點數3 點等情，此有舉發通知單、裁決書各1
    份在卷可稽，此部分事實先堪認定。
  (二)惟經本院訊問證人即本件舉發員警高光輝，經其具結證述：
    「（法官問是否記得當天舉發情形？）當時我任職於桃園分
    局同安派出所，對於本件沒有印象。... 本件違規路口經常
    發生交通事故，所以同安派出所於該路口有安排取締交通違
    規的勤務。我也有在該路口執勤勤務，但是因為該處闖紅燈
    的案件很多，所以97年3 月13日16時35分所舉發的本件我已
    經不記得了。」（見本院98年12月25日訊問筆錄第2 頁）等
    語，證人高光輝既表示其對於本件舉發異議人有本件闖紅燈
    之違規行為已沒有印象，則本院對於異議人是否確有本件闖
    紅燈之違規事實已有所懷疑。此外，因本件係當場攔查舉發
    案件，現場並未照相採證存證，是本院遍查全卷，均無其他
    積極證據足以證明異議人確有行經有燈光號誌管制之交岔路
    口闖紅燈之情形，依首開規定及判例要旨，自應作對異議人
    有利之認定。
五、綜上所述，本件並無積極證據足認異議人甲○○確有闖紅燈
    之行為，原處分機關未予詳察，遽對異議人為上開裁處，即
    難認為允當，異議人否認違規之異議為有理由，自應由本院
    將原處分撤銷處分，改諭知異議人不罰。
六、據上論斷，應依道路交通管理處罰條例第87條第2 項、道路
    交通案件處理辦法第20條前段，裁定如主文。
中    華    民    國    99    年    1     月    11    日
                           交通法庭  法  官  張詠惠
以上正本證明與原本無異。
如不服本裁定，應於裁定送達後5 日內向本院提出抗告狀。
                                     書記官  黃惠鈴
中    華    民    國    99    年    1     月    11    日

司法院資訊處製作；財團法人民間司法改革基金會備份。
